【裁判字號】    99,交上訴,37
【裁判日期】    990729
【裁判案由】    過失致死等
【裁判全文】
臺灣高等法院刑事判決                99年度交上訴字第37號
上  訴  人  臺灣新竹地方法院檢察署檢察官
被      告  甲○○
上列上訴人因被告過失致死等案件，不服臺灣新竹地方法院98年
度審交訴字第40號，中華民國99年1月21日第一審判決（起訴案
號：臺灣新竹地方法院檢察署98年度偵字第5876號、第6867號）
，提起上訴，本院判決如下：
    主  文
原判決撤銷。
甲○○犯業務過失致人於死罪，處有期徒刑陸月，如易科罰金，
以新臺幣壹仟元折算壹日。
    事  實
一、甲○○係益台通運股份有限公司（下稱益台公司）聯結車駕
    駛，為從事業務之人，其於民國97年12月18日晚上11時50分
    許，駕駛車牌KI-915號營業半聯結車，行經國道1號公路80
    公里900公尺（新竹縣湖口鄉）北向外側車道，應注意車輛
    行駛高速公路，如在夜間行車時應酌量增加行車安全距離，
    並保持隨時可以煞停之距離，且應注意車前狀況，並隨時採
    取必要之安全措施，而依事發時天候晴、夜間無照明、路面
    乾燥無缺陷及視距良好等情狀，並無不能注意情事，竟疏未
    酌量增加行車安全距離，並保持隨時可以煞停之距離，且未
    注意車前狀況並隨時採取必要之安全措施，適前方車道上有
    乙○○所駕駛之車牌7736-DQ號警示車及賴仁豐所駕駛之車
    牌1130-KQ號工作車正進行反光標鈕移動性施工，惟兩車未
    依規定保持100至500公尺之安全距離。甲○○駕駛聯結車直
    接衝撞前方乙○○所駕駛之車牌7736-DQ號警示車及站立在
    該車旁預備放置安全設施之王珮玲，並將上開警示車往前推
    撞由賴仁豐所駕駛之車牌1130-KQ號工程車及站立在車牌773
    6-DQ號工作車前之趙承威，致王珮玲當場受有胸部鈍挫傷、
    胸部開放性傷口併肋骨骨折與氣血胸，經送往桃園縣楊梅鎮
    天成醫院急救，仍因上開傷害導致神經性併呼吸性休克，於
    97年12月19日凌晨3時25分不治死亡；乙○○則受有顱內出
    血及硬腦膜下出血、嘴唇裂傷併上頷骨骨折、左臀及右足撕
    裂傷、右手及左膝二度灼傷、右側腓骨及內踝骨折等傷害，
    賴仁豐受有左下顎骨傷害（未據告訴），趙承威則受有頭部
    外傷（未據告訴）。而甲○○於車禍發生後，在未被有偵查
    犯罪職權之機關或公務員查知為犯人前，主動向到場處理車
    禍之員警表明為肇事者及願受裁判之意。
二、案經乙○○告訴及臺灣新竹地方法院檢察署檢察官囑託臺灣
    桃園地方法院檢察署檢察官相驗後自動檢舉偵查起訴。
    理  由
壹、程序部分：
    按被告以外之人於審判外之言詞或書面陳述，除法律有規定
    者外，不得作為證據；又被告以外之人於審判外之陳述，雖
    不符合同法第159條之1至第159條之4之規定，但經當事人於
    審判程序同意作為證據，法院審酌該言詞陳述或書面陳述作
    成時之情況，認為適當者，亦得為證據。當事人、代理人或
    辯護人於法院調查證據時，知有第159條第1項不得為證據之
    情形，而未於言詞辯論終結前聲明異議者，視為有前項之同
    意，刑事訴訟法第159條第1項及第159條之5分別定有明文。
    本判決下列所引用之證據資料，均經依法踐行調查證據程序
    ，當事人於本院言詞辯論終結前亦未聲明異議，本院審酌證
    據資料製作時之情況，均無違法不當及證明力明顯過低之瑕
    疵，亦查無依法應排除其證據能力之情形，認以之作為證據
    應屬適當，皆有證據能力。
貳、實體部分：
  一訊據被告甲○○坦承其係益台公司聯結車駕駛，於上揭時地
    駕駛聯結車輛過失衝撞告訴人乙○○所駕駛之警示車及站立
    在旁之被害人王珮玲，並推撞被害人賴仁豐所駕駛之工程車
    及站立在車前之趙承威，致被害人王珮玲死亡，告訴人乙○
    ○受有上開傷害之事實不諱，核與證人乙○○（警詢時、偵
    查中及審理時）、唐金華（警詢時）、賴仁豐（警詢時）、
    趙承威（警詢時）證述之情節大致相符，並有國道公路警察
    局第二警察隊楊梅分隊道路交通事故現場圖、道路交通事故
    調查報告表各1份、事故現場照片21張、天成醫院診斷證明
    書、臺灣桃園地方法院檢察署相驗屍體證明書、檢驗報告書
    、東元綜合醫院診斷證明書、馬偕紀念醫院淡水分院診斷證
    明書各1件、相驗屍體照片15張各在卷可按。足認被告上開
    自白與事實相符。
  二按車輛行駛高速公路及快速道路，如在夜間行車時前後兩車
    間之行車安全應酌量增加，並保持隨時可以煞停之距離；又
    汽車行駛時，駕駛人應注意車前狀況及兩車併行之間隔，並
    隨時採取必要之安全措施；高速公路及快速道路交通管制規
    則第6條第2項、道路交通安全規則第94條第3項分別定有明
    文。被告夜間行駛於高速公路未酌量增加行車安全距離，並
    保持隨時可以煞停之距離，且未注意車前狀況，並隨時採取
    必要之安全措施，而肇事，自有過失。本件經送臺灣省車輛
    行車事故覆議鑑定委員會鑑定結果，亦認定被告疏未與前車
    保持隨時可以煞停之距離，且未注意車前狀況，並隨時採取
    必要之安全措施，為肇事之原因，有臺灣省車輛行車事故覆
    議鑑定委員會98年6月2日覆議字第0986201933號函附覆議意
    見書在卷可按（見7年度相字第764號卷第111頁）。
  三勞工安全衛生設施規則第21條之1規定：「雇主對於有車輛
    出入、使用道路作業…。前項交通號誌、標示或柵欄等設施
    ，道路主管機關有規定者，從其規定。」另依交通部臺灣區
    ○道高速公路局96年11月修訂之「施工之交通管制守則」第
    63頁所載關於外側車道之移動性施工，警示車與工作車之安
    全距離為100至500公尺，警示車視需要使用標誌車掛載預告
    警示箭頭標誌、移動示LED標誌顯示板或其他告示牌（見97
    年度相字第764號卷第104頁）。本件告訴人乙○○所駕駛車
    牌7736-DQ號警示車掛載有預告警示箭頭標誌（LED燈），且
    該標誌甚為明亮（見97年度相字第764號卷第125頁現場照片
    ），足使後方來車預為發現，自已依規定設置警示措施。台
    灣省竹苗區車輛行車事故鑑定委員會98年3月9日竹苗鑑9800
    45字第0985300692號函附鑑定意見書，認告訴人乙○○未於
    後方設置完善警示措施，為肇事次因（見97年度相字第764
    號卷第125頁），自非可採。又前開臺灣省車輛行車事故覆
    議鑑定委員會覆議意見書雖謂：告訴人乙○○難以防範，無
    肇事因素（見7年度相字第764號卷第112頁）。惟查，告訴
    人乙○○供承其與車前方車輛距離僅10公尺左右等語在卷（
    見97年度相字第764號卷第89頁）。是告訴人乙○○所駕駛
    之車牌7736-DQ號警示車及賴仁豐所駕駛之車牌1130-KQ號工
    作車未依規定保持100至500公尺之安全距離至臻明確。行政
    院勞工委員會北區勞動檢查所亦同認本件職業災害確有工作
    車（車牌1130-KQ號）與警示車（車牌7736-DQ號）之緩衝距
    離未達安全距離100至500公尺之不安全狀況，有該所99年6
    月2日勞北檢營字第0991008325號函在卷可考（見本院卷第
    24頁）。再觀諸，告訴人乙○○所駕駛之車牌7736-DQ號警
    示車頭推撞車牌1130-KQ號工作車後車頭受損情形嚴重，有
    車牌7736-DQ號警示車正面受損情形照片在卷可考（見97年
    度相字第764號卷第37頁、第81頁），可見車牌7736-DQ號警
    示車往前推撞車牌1130-KQ號工作車之力量甚鉅，足使告訴
    人乙○○受重大傷害。本件被告係駕駛聯結車直接衝撞告訴
    人乙○○駕駛之警示車，告訴人乙○○對此固屬無從防範，
    惟告訴人乙○○未與前方車牌1130-KQ號工作車保持安全距
    離，於往前推撞車牌1130-KQ號工作車時，遭前車擠壓因而
    擴大損害加重傷勢，自屬與有過失。又被害人王珮玲因本件
    交通事故死亡、告訴人乙○○因本件交通事故受傷，被告之
    過失行為與被害人死亡及告訴人受傷間，具有相當之因果關
    係。本件事證明確，被告業務過失致死、業務過失傷害犯行
    ，均堪認定。
  四被告平日係以駕駛車輛載運貨物為業，為從事駕駛業務之人
    。核被告所為，係犯刑法第276條第2項之業務過失致死罪及
    同法第284條第2項之業務過失傷害罪。被告以一業務過失之
    行為，致被害人王珮玲死亡、告訴人乙○○受有傷害，為一
    行為觸犯數罪名之想像競合犯，應從一重之業務過失致死罪
    處斷。被告於業務過失致死犯行未被發覺前，在事故現場等
    候，於警員到場時表明為肇事者而自願接受裁判，應依刑法
    第62條前段關於自首之規定，減輕其刑。
  五原審認被告罪證明確，予以論罪科刑，固非無見。惟查：原
    判決未敘明被告具有未保持隨時可以煞停之距離之過失，亦
    未說明告訴人乙○○與有過失，理由欠備。又被告駕駛連結
    車肇事造成被害人王珮玲死亡及告訴人乙○○受傷，被告固
    已與被害人王佩玲家屬達成和解，惟未盡力與告訴人達成民
    事和解，難認其經此次論罪處刑之刑事程序，已知所警惕，
    無再犯之虞，不宜諭知緩刑。檢察官循告訴人之請求提起上
    訴，指摘原判決諭知緩刑不當，為有理由。原判決既有前揭
    之可議，應由本院予以撤銷改判。爰審酌被告過失程度非輕
    ，造成被害人王佩玲死亡，告訴人受傷嚴重。被告已與被害
    人王佩玲家屬達成和解，惟未能與告訴人達成和解。被告之
    犯後態度等一切犯罪情狀，量處如主文所示之刑，並諭知易
    科罰金之折算標準。
據上論斷，應依刑事訴訟法第369條第1項前段、第364條、第299
條第1項前段，刑法第276條第2項、第284條第2項、第41條第1項
、第55條、第62條前段，刑法施行法第1條之1，判決如主文。
本案經檢察官劉文水到庭執行職務。
中    華    民    國    99    年    7    月     29    日
            刑事第七庭    審判長法  官  宋明蒼
                                法  官  趙功恆
                                法  官  楊智勝
以上正本證明與原本無異。
如不服本判決，應於收受送達後10日內向本院提出上訴書狀，其
未敘述上訴之理由者並得於提起上訴後10日內向本院補提理由書
（均須按他造當事人之人數附繕本）「切勿逕送上級法院」。
                                書記官  王增華
中    華    民    國    99    年    8     月    2     日
附錄：本案論罪科刑法條全文
中華民國刑法第276條第2項
因過失致人於死者，處 2 年以下有期徒刑、拘役或 2 千元以下
罰金。
從事業務之人，因業務上之過失犯前項之罪者，處 5 年以下有
期徒刑或拘役，得併科 3 千元以下罰金。
中華民國刑法第284條第2項
因過失傷害人者，處 6 月以下有期徒刑、拘役或 5 百元以下罰
金，致重傷者，處 1 年以下有期徒刑、拘役或 5 百元以下罰金
。
從事業務之人，因業務上之過失傷害人者，處 1 年以下有期徒
刑、拘役或 1 千元以下罰金，致重傷者，處 3 年以下有期徒刑
、拘役或 2 千元以下罰金。

司法院資訊處製作；財團法人民間司法改革基金會備份。
